臺灣桃園地方法院刑事交通事件裁定　　99年度交聲字第1549號
原處分機關　交通部公路總局嘉義區監理所　新營監理站
異　議　人
即受處分人　劉志成
上列異議人即受處分人因違反道路交通管理處罰條例案件，對於
交通部公路總局嘉義區監理所新營監理站於中華民國99年8 月10
日所為之處分（原處分案號：新監裁違字第裁73-DB0000000號）
，聲明異議，經臺灣臺南地方法院於99年9 月6 日以98年度交聲
字第1087號裁定本件管轄錯誤，移送本院，本院裁定如下：
    主  文
原處分撤銷。
劉志成不罰。
    理  由
一、原處分意旨略以：異議人即受處分人劉志成（以下稱異議人
    ）所有之車牌號碼VRQ-836 號( 引擎號碼為3NT-099231號)
    且懸掛他車牌號碼SHH-635 號) 之輕型機車，於民國99年7
    月15日上午10 時52 分，在桃園縣中壢市光路321 號「禁止
    臨時停車處所停車」，經桃園縣政府警察局交通隊員警發覺
    並當場拍照後，以受處分人有違反道路交通管理處罰條例第
    56條第1 項第1款 規定之行為逕行掣單舉發，嗣受處分人於
    應到案日期前向原處分機關提出申訴，經原處分機關請舉發
    單位調查結果，仍認受處分人有前開違規行為，原處分機關
    乃依前揭道路交通管理處罰條例第56條第1 項第1 款規定裁
    處異議人新臺幣（下同）600 元之罰鍰。
二、異議意旨略以：上開車牌號碼VRQ-836 號( 引擎號碼為3NT-
    099231號) 之輕型機車固原為其所有，惟業於91年12月10日
    向新營監理站報廢，並繳回行照與牌照，亦將該機車交由當
    時居住於桃園縣平鎮市、從事資源回收的張雄吉先生處理，
    之後即未再使用上開機車，故伊並無前述違規停車之行為等
    語。
三、按道路交通管理處罰條例第89條前段規定：法院受理交通事
    件，準用刑事訴訟法之規定。又認定犯罪事實所憑之證據，
    雖不以直接證據為限，間接證據亦包括在內。然而無論直接
    證據或間接證據，其得為訴訟上之證明者，須於通常一般之
    人均不致有所懷疑，而得確信其為真實之程度者，始得據為
    有罪之認定。倘其證明尚未達到此一程度，而有合理性之懷
    疑存在時，即應由法院為諭知被告無罪之判決，最高法院76
    年台上字第4986號著有判例可資參照。是法院於審理行為人
    違反道路交通管理處罰條例案件，當踐行完畢調查證據程序
    後，為事實之認定時，如就原處分機關所認定之行為人違規
    事實仍有合理之訴訟上懷疑，而無法確信行為人確有該當於
    道路交通管理處罰條例各該處罰條文之構成要件事實時，應
    依罪疑惟輕之原則，為有利行為人之認定。
四、經查：
  (一)車牌號碼VRQ-836 號( 懸掛他車牌號碼SHH-635 號) 之輕型
    機車，於上揭時地違規停放於桃園縣中壢市○○路321 號前
    乙情，有上開裁決書、原舉發通知單、採證照片4 張在卷可
    稽，故上開機車違規停放之事實，首堪認定。
  (二)惟異議人以前揭情詞表示其並無何違規停車之情事，查上開
    車牌號碼為VRQ-836 號之輕型機車雖於91年12月10日為一般
    報廢，並繳回車牌及行照各1 張，有機車車籍查詢資料在卷
    可稽，然所謂之「一般報廢」，係指將機車大牌一面及行照
    一張繳回監理站，機車本身則仍屬原所有人之財產，不需繳
    回，如所有權人欲留作紀念，須依照規定在適當處所停放，
    如不留用，則應請資源回收人員回收機車，從而異議人雖已
    辦理機車一般報廢，然車體既仍屬異議人所有、由異議人占
    有管領支配，異議人自負有妥為保管、停放之義務。異議人
    雖又稱已將車體交由資源回收業者張雄吉先生處理等情，惟
    經本院向相關環保機關函查結果，行政院環境保護署廢機動
    車輛報廢回收系統，並無上開車輛交由登記為認證補貼之回
    收機構回收為廢棄車輛之紀錄，此有卷附行政院環境保護署
    99年10月22日環署基字第0990095733號函在卷可稽，而經本
    院查詢桃園縣中壢市固有名叫張雄吉之人，然張雄吉為瘖啞
    人士，不懂手語或唇語，無法到庭作證是否確有受異議人委
    託而回收上開機車之車體等情，此有張雄吉之個人基本資料
    查詢結果及遷徙記錄資料查詢結果、本院辦理刑事案件電話
    記錄查詢表附卷可證，且異議人又未能提出其確已將車體交
    有關單位報廢回收之證明，是異議人是否已將上開車體依規
    定報廢回收，本難確定。
  (三)惟查，異議人於本院調查程序中，尚可清楚陳述張雄吉係無
    法講話之殘障人士等語( 本院卷第16頁反面參照) ，與本院
    前開調查相符，異議人所述尚屬可信；再經本院傳喚車牌號
    碼SHH-635 號機車之所有人徐新孟到庭具結證述，上開懸掛
    SHH-635 號車牌、引擎號碼為3NT-099231號之輕型機車，係
    伊於5 、6 年前向機車行購買而來，原本是伊本人所使用，
    但3 年前有借給一位大陸回來之友人使用，該位友人過世後
    伊就牽回上開機車，放在當時桃園縣中壢市○○路住處附近
    ，偶爾有使用，後來伊搬到別處，沒有將上開機車一併牽走
    ，仍留在桃園縣中壢市○○路附近，後來就沒有再看到上開
    機車，伊原先停放的地點與本件違規地點應為相同所在等語
    ，並有車號查詢輕型機車車籍資料1 份可證，是上開機車於
    大約93年間因不明緣由流入機車行而為徐新孟買受，之後即
    為徐新孟或其友人使用，並由徐新孟將上開機車停放於上開
    違規地點，故於前揭違規時間上開機車並不在異議人之占有
    管領支配中，應堪認定。
五、上開機車自93年間由徐新孟向機車行買受後，即非由異議人
    所使用，是異議人應無「在禁止臨時停車處所停車」之違規
    行為，原處分機關未予詳查而逕予裁罰，尚有未洽，本件受
    處分人異議為有理由，應由本院將原處分均撤銷，改諭知受
    處分人不罰，以資適法。
據上論斷，應依道路交通案件處理辦法第20條前段，裁定如主文
中    華    民    國   100    年    1     月    19    日
                    交通法庭    法  官  丁俞尹
以上正本證明與原本無異。
如不服本裁定，應於裁定送達後5 日內向本院提出抗告狀。
                                書記官  許正旻
中    華    民    國   100    年    1     月    26    日